【裁判字號】    98,刑智上更(一),26
【裁判日期】    980903
【裁判案由】    違反商標法等
【裁判全文】
智慧財產法院刑事判決
                              98年度刑智上更(一)字第26號
上  訴  人
即  被  告  甲○○
選任辯護人  賴錫卿律師（扶助律師）
上列上訴人因違反商標法等案件，不服臺灣彰化地方法院97年度
訴字第427號，中華民國97年8月7日第一審判決（起訴案號：臺
灣彰化地方法院檢察署96年度偵字第09892號），提起上訴，關
於明知為禁藥，而販賣部分，經最高法院第一次發回更審，本院
判決如下：
    主  文
原判決關於明知為禁藥，而販賣部分撤銷。
甲○○明知為禁藥，意圖販賣而陳列，累犯，處有期徒刑月，
扣案如附表所示之禁藥沒收。
    事  實
一、甲○○曾因違反商標法案件，經臺灣彰化地方法院判處有期
    徒刑4月，得易科罰金確定，甫於民國95年9月1日（起訴書
    誤載為11月16日）因先執行徒刑，其後易科罰金執行完畢出
    監。其明知附表所示之藥品，均係未經核准擅自輸入之藥品
    ，屬於藥事法第22條第1項第2款前段所稱之禁藥，且附表所
    示之禁藥依法均不得販賣、供應、調劑、運送、寄藏、牙保
    、轉讓或意圖販賣而陳列，其竟仍基於意圖販賣之犯意，於
    96年10月25日上午在彰化縣彰化市八卦山之停車場之攤位上
    陳列供不特定人選購。嗣於同日（即96年10月25日）上午9
    時25分許，在上址攤位內為警查獲，並當場扣得其所有如附
    表所示之禁藥。
二、案經彰化縣警察局移送臺灣彰化地方法院檢察署檢察官偵查
    起訴。
    理  由
壹、程序方面：
一、被告經合法傳喚，無正當理由不到庭，爰不待其陳述，逕行
    判決。
二、證據能力部分：
    按被告以外之人於審判外之言詞或書面陳述，除法律有規定
    者外，不得作為證據；又被告以外之人於審判外之陳述，雖
    不符合同法第159條之1至第159條之4之規定，但經當事人於
    審判程序同意作為證據，法院審酌該言詞陳述或書面陳述作
    成時之情況，認為適當者，亦得為證據。當事人、代理人或
    辯護人於法院調查證據時，知有第159條第1項不得為證據之
    情形，而未於言詞辯論終結前聲明異議者，視為有前項之同
    意，刑事訴訟法第159條第1項及第159條之5分別定有明文。
    經查，本判決下列所引用之各該被告以外之人於審判外之陳
    述（包含書面陳述），雖屬傳聞證據，但檢察官、被告辯護
    人於本院準備程序及審判期日中，對於本案全案卷證內之證
    據資料、證人證言等證據之證據能力，均表示無意見；迄本
    院辯論終結前，亦未爭執證據能力，故依刑事訴訟法第159
    條之5 第2 項之規定，應視為被告已同意本案相關之傳聞證
    據均可作為證據。而本院斟酌本案卷內之證據並非非法取得
    ，亦無證明力明顯過低之情形，且經本院於審判期日依法進
    行證據之調查、辯論，被告於訴訟上之程序權，已受保障，
    前揭各該證據，均得採為證據。
貳、實體部分：
一、訊據被告甲○○矢口否認有於上開時地明知為禁藥，意圖販
    賣而陳列之犯行，並辯稱：扣案藥品並非其所有，亦非其所
    陳列販賣等語。經查：
  (一)被告於上開時地明知為禁藥，意圖販賣而陳列，經警跟監蒐
    證後，會同彰化縣政府人員當場查獲等情，業據證人即跟監
    、查獲警員楊孟萍、證人即會同查獲之彰化縣政府衛生局人
    員黃慧姿，分別於原審審理時結證明確，並有蒐證照片、查
    獲現場照片等件附卷、及如附表所示之藥品扣案可證。而扣
    案如附表所示之藥品，均係未經核准擅自輸入之禁藥等情，
    亦經上開證人黃慧姿結證明確，且有行政院衛生署藥物食品
    檢驗局97年1月9日藥檢參字第0960022650號函暨檢驗報告書
    在卷可按（見96偵字第9892號卷第112 頁），顯見上開所查
    獲之附表之藥品，確實含有禁藥成分，自屬藥事法第22條第
    2 款所稱之禁藥。又上開扣案之禁藥，雖有部分未檢出西藥
    成分，然上開藥品均未經行政院衛生署核准許可等情，業據
    證人黃慧姿於原審結證明確，且依扣案之藥品封面均宣稱有
    一定之醫療效能以觀，自均應以藥品列管。參以被告當場遭
    查獲設攤陳列如附表所示之禁藥，且上開禁藥數量甚多，顯
    非供自己所用，而係供人選購。又被告遭查獲時已係78歲之
    高齡，非不經世事，不可能不知不得販賣未經核准擅自輸入
    之藥品，且隨意擺設地攤販賣藥品，更與一般合法出售藥品
    之方式如醫院、藥局等不同，被告顯然為方便逃避衛生、警
    察相關單位之查察，其應知悉附表所示之藥品為禁藥，是以
    被告應係意圖販賣而陳列，至為明確。被告辯稱：扣案禁藥
    非其所有，係別人所販售云云，然自始至終均未提出該人究
    竟何人以供查證，所辯均係飾卸之詞，不足採信。
  (二)次查，被告觸犯明知為禁藥，意圖販賣而陳列罪有如下證據
    方法可資證明：
  1.被告於96年10月25日警詢時供稱：「查扣之禁藥三體牛鞭等
    藥品中只有四季油、青草油、正紅花油是我向人購買供自己
    抹用或送親友，其他禁藥三體牛鞭等藥品不是我所有」等語
    （見96偵字第9892號卷第8頁）。
  2.被告於96年10月25日經檢察官訊問時，供認「紅花油2罐、
    四季油9罐、青草油3罐、五塔散1罐是我自己買的，其他的
    藥我不知道」等語（見96偵字第9892號卷第59頁）。
  3.司法警察於96年10月18日有至現場搜證並拍照（見96偵字第
    9892號卷第37至40頁），又於96年10月25日在現場執行搜索
    亦有拍攝現場照片（見96偵字第9892號卷第41至45頁）。依
    上開搜證照片被告係在八卦山上體育休閒園區停車場不鏽鋼
    門邊臨時設攤陳列仿冒香菸及禁藥，而依上開偵卷第38頁第
    2張照片顯示，被告於其攤位兩側陳列香菸，中間位置放置
    禁藥，又上開偵卷第42頁下方照片與43頁上下方照片，同為
    現場查獲的開放陳列禁藥的盒子底端，僅是拍攝方位、景物
    大小不同，被告所稱為其所有之藥品為紅花油2罐的上方即
    放置威哥王，同一開放陳列盒另有放置金功夫、牛黃解毒片
    等情，是就被查扣禁藥之陳列、擺放方式明顯為被告所有，
    被告辯稱「其他…不是我的」、「其他的藥我不知道」云云
    ，顯是卸責之詞，要不足採。
  4.證人楊孟萍於偵查中經檢察官命具結後陳述，證稱：「（問
    ：香菸跟藥品擺在何處？）都擺在桌上，但我們到的時候已
    經在收了」等語（見96偵字第9892號卷第60頁）。
  5.且證人楊孟萍在原審經命具結後交互詰問，證稱「我們看到
    的是照片上的情形，…，第38頁的第2張照片，禁藥是擺在
    檯子的中間，整條的煙是在旁邊，…」、「19號那天就沒有
    照片蒐證。當天是我們小隊長去問的，阿婆（即甲○○）送
    他1顆，讓他試看看」、「是偵卷第37頁中間照片金功夫」
    、「（指執行搜索當日）我們當時看到她把煙都排在桌子上
    面，禁藥部分也有擺在桌上，我們查獲的有陳列的禁藥只有
    一部分，一部分在機車的置物箱裡面搜索到，機車在攤位的
    旁邊」、「…，車子裡面都不是零散的，擺出來的都是有拆
    封，或是零散的」、「（指禁藥）有陳列，但是被告說自己
    要使用的，我們蒐證他都有陳列，有無販賣給別人，或是販
    賣成功我們沒辦法確定」等語（見原審卷第69至70頁）。
  6.證人楊孟萍於原審審判長訊問時，證稱：「是的。被告當時
    擺成這樣（提示96偵字第9892號卷第43頁照片）」、「（問
    ：旁邊有看到人在賣東西？）沒有，只有被告一個人等語（
    見原審卷第70頁）。
  (三)綜上所述，被告確有明知禁藥，意圖販賣而陳列之行為，被
    告辯稱扣案藥品並非其所有，亦非其所陳列販賣云云，不足
    採信。本件事證明確，被告犯行已堪認定，應依法論科。
  (四)又被告上訴意旨否認其有販賣禁藥，被告辯護人並請求傳喚
    證人楊孟萍、洪鴻偉到庭作證云云。然查被告確於上開時地
    設攤意圖販賣而陳列扣案禁藥，經警跟監蒐證後，會同彰化
    縣政府人員當場查獲等情，業據證人即跟監即獲警員楊孟萍
    、證人即會同查獲之彰化縣政府衛生局人員黃慧姿分別於原
    審審理時，經交互詰問結證明確，並有蒐證照片、查獲現場
    照片等件附卷，被告所犯明知為禁藥，意圖販賣而陳列之事
    實，已甚明確。查證人楊孟萍已於原審具結作證，並經交互
    詰問（見原審卷第68頁以下），是以依據刑事訴訟法第196
    條規定，就證人楊孟萍不得再行傳喚。從而，被告辯護人於
    本院審理時再行聲請傳喚證人楊孟萍，不應准許。本件事證
    既已臻明確，亦無傳喚證人洪鴻偉就與證人楊孟萍相同之待
    證事項重複為證述之必要，是以被告聲請傳喚證人洪鴻偉部
    分，亦應予駁回。
二、是核被告明知為禁藥，意圖販賣而陳列之所為，核係犯藥事
    法第83條第1項之罪。檢察官雖起訴被告涉犯藥事法第83條
    第1項之明知為禁藥，而販賣罪，與上開明知為禁藥，意圖
    販賣而陳列罪之罪名不同，惟其法條均為藥事法第83條第1
    項，即無庸依刑事訴訟法第300 條變更起訴法條，附此敘明
    。又被告曾因違反商標法案件，經臺灣彰化地方法院判處有
    期徒刑4 月，得易科罰金確定，甫於95年9 月1 日因執行徒
    刑及易科罰金執行完畢出監等情，有臺灣高等法院被告前案
    紀錄表在卷可參，其於有期徒刑執行完畢後，5 年內再故意
    犯本件有期徒刑以上之各罪，為累犯，應依刑法第47條第1
    項規定加重其刑。
三、原審以被告所犯事證明確，予以論罪科刑，固非無見。惟查
    ：(一)被告所犯藥事法第83條第1 項之明知為禁藥，意圖販賣
    而陳列罪，原審誤認係同條項之明知為禁藥，而販賣罪，其
    認定事實仍有違誤；(二)被告所犯之明知為禁藥，意圖販賣而
    陳列罪，已如上述，其情節較原審認定之明知為禁藥，而販
    賣罪為輕，則被告上訴指稱原審量刑過重，請求輕判之上訴
    理由，尚屬可採。本案被告否認其有明知為禁藥，意圖販賣
    而陳列之犯行，固不足採，惟原審判決既有上開違誤，即應
    由本院予以撤銷改判。爰審酌被告前有違反商標法之前科，
    竟仍再有本案明知為禁藥，意圖販賣而陳列之犯行，為累犯
    ，應加重其刑，其行為有危害消費大眾之身體健康之虞，又
    被告現年已80歲、肢體中度障礙，家境貧困，獨立扶養2 名
    未成年孫子（此有戶口名簿、低收入戶證明書、低收入戶身
    心障礙者證明書等資料在卷足參），及其犯罪之動機、方法
    、手段、所生危害暨犯後態度等一切情狀，量處如主文所示
    之刑。
四、末按藥事法第79條第1項規定：「查獲之偽藥或禁藥，沒入
    銷燬之」，上述沒入銷燬之規定，係列於藥事法第8 章「稽
    查及取締」內，而非列於第9 章之「罰則」，其性質應屬行
    政秩序罰，屬行政機關依行政程序科罰之權限，法院自不得
    越權於判決內諭知沒入銷燬（參照最高法院92年度台上字第
    2718號判決意旨），扣案如附表所示之禁藥，尚未經主管機
    關依藥事法第79條第1 項之規定沒入銷燬，惟既於被告攤位
    處查獲，應屬被告所有，供犯罪所用之物，應依刑法第38條
    第1 項第2 款之規定宣告沒收。
據上論斷，應依刑事訴訟法第369條第1項前段、第364條、第299
條第1項前段，藥事法第83條第1項，刑法第11條、第47條第1項
、第38條第1項第2款，判決如主文。
本案經檢察官黃惠敏到庭執行職務。
中    華    民    國    98    年     9    月     3    日
                  智慧財產法院第二庭
                              審判長法  官  陳國成
                                    法  官  陳忠行
                                    法  官  曾啟謀
以上正本證明與原本無異。
如不服本判決應於收受本判決後10日內向本院提出上訴書狀，其
未敘述上訴理由者，並得於提起上訴後10日內向本院補提理由書
狀（均須按他造當事人之人數附繕本）「切勿逕送上級法院」。
中    華    民    國    98    年    9     月     3    日
                                    書記官  王月伶
附錄：本案論罪科刑法條全文
藥事法第83條第1項
明知為偽藥或禁藥，而販賣、供應、調劑、運送、寄藏、牙保、
轉讓或意圖販賣而陳列者，處7 年以下有期徒刑，得併科新臺幣
5 百萬元以下罰金。
附表：
 1.三體牛鞭（勃動力）55瓶。
 2.牛寶膠囊54瓶。
 3.新一代三體牛鞭（速效勃動力）52瓶。
 4.雄壯10粒裝3盒。
 5.金功夫50盒。
 6.威哥王4粒裝4盒。
 7.神力威哥王4粒裝1盒。
 8.超級藍金2粒裝15盒。
 9.牛黃解毒片12瓶裝2盒。
 10.雞眼膏6片裝2盒。
 11.四季油（約18毫升）8瓶。
 12.四季油（約10.2毫升）1瓶。
 13.五塔標行軍散1罐。
 14.青草油3瓶。
 15.正紅花油2瓶。
 16.超濃縮跌打藥精7瓶。


司法院資訊處製作；財團法人民間司法改革基金會備份。
